臺灣花蓮地方法院民事判決
110年度訴字第341號
原      告  朱修平  
被      告  黃建全  

            林世媛  

            梁嘉豪  
上列當事人間請求侵權行為損害賠償事件，本院於民國111年2月
7日言詞辯論終結，判決如下：
    主      文
原告之訴駁回。
訴訟費用由原告負擔。
    事實及理由
一、原告主張：原告前與訴外人張開勝因詐欺刑事案件，經臺灣
    花蓮地方檢察署（下稱花蓮地檢署)檢察官以108年度偵字第
    3206號偵查，並以108年度核交字第791號（下稱系爭偵案）
    交檢察事務官即被告林世媛辦理相關偵查事宜，嗣林世媛通
    知原告、張開勝及花蓮地政事務人員，會同於民國108年10
    月29日前往原告之門牌號碼花蓮縣花蓮市民光373號房屋進
    行現場履勘（下稱系爭履勘)，以測量該屋實際坐落地號及
    實際面積時，因原告當時在新竹，無法親自到場，而僅請被
    告黃建全開門進行測量，惟黃建全未經原告委託授權，竟依
    林世媛要求，擅自在系爭履勘筆錄上代替原告簽名，且當日
    花蓮地政事務所測量員即被告梁嘉豪亦未依照法令規範測繪
    ，致本院108年度易字第383號刑事判決採用上開違背法令測
    量的成果圖為據，而判決張開勝無罪。被告3人上開之行為
    已侵害原告身分法益且情節重大，損及其人格，爰請求賠償
    精神慰撫金新臺幣（下同）400,000元，且原告因與張開勝
    上開刑事訴訟，致原告失業長達半年，以花蓮工作時薪160
    元計算，計有工作損失168,960元（計算式：160元8小時
    每月22個工作天6個月＝168,960元），並因此身心憂鬱、心
    靈嚴重受創、脾氣言語暴躁、睡眠不安容易作惡夢，精神不
    濟差點發生車禍，和家人也常吵架，爰再請求精神慰撫金33
    1,040元，爰依民法第18條、第195條第1項規定提起本件訴
    訟等語。並聲明：㈠被告應各給付原告300,000元，及自起訴
    狀繕本送達翌日起至清償日止，按週年利率百分之5計算之
    利息。㈡被告等3人應連帶給付原告土地建物測量花費12,000
    元。
二、被告答辯：
  ㈠黃建全則以：原告於系爭履勘期日的前一週回花蓮，在伊家
    寫委託書給伊，叫伊於系爭履勘時幫他開門，看現場有誰進
    去，測量當日原告母親也有到場，當時是林世媛要求伊在系
    爭履勘筆錄之在場人欄上簽名；測量完伊就馬上通知原告，
    而原告於在系爭履勘期日後約1個月就拿走該委託書等語。
　㈡林世媛則以：伊於系爭履勘前有先發函通知原告、張開勝及
    花蓮地政事務所到場，當時原告沒有說不能到場也未請假，
    等到當天現場測量時，黃建全出示委託書，說他是原告的代
    理人，來協助辦理測量，伊在請地政事務所測量時有問雙方
    意見，黃建全稱依照張開勝所述的範圍測量無意見，伊並要
    求黃建全於在場人欄上簽名；原告於108年11月4日測量後即
    遞陳述狀，表示當天測量不對，不同意測量結果，並請安排
    重測，但檢察官並沒有要重測，之後就結案了等語。
　㈢梁嘉豪則以：伊是依花蓮地檢署來文處理，且經伊調閱原圖
    及囑託事項，也只有林世媛檢察事務官的章，並沒有原告所
    主張還有其他人的章的情形，所以伊對原告的訴求不理解。
    至於原告主張測量錯誤部分，伊當時也是依林世媛之指示，
    依最大投影面積測量，原告可能因其向國產署承租的面積比
    較小，但以最大投影面積測量出的面積比較大，故在認知上
    有誤解，而建築基地投影面積是建築法規規定，然本次測量
    是位置測量，與原告所述沒有關係等語。
　㈣並均為答辯聲明：如主文第1項所示。　
三、本院之判斷：
　㈠按人格權受侵害時，以法律有特別規定者為限，得請求損害
    賠償或慰撫金；不法侵害他人之身體、健康、名譽、自由、
    信用、隱私、貞操，或不法侵害其他人格法益而情節重大者
    ，被害人雖非財產上之損害，亦得請求賠償相當之金額。民
    法第18條、第195條第1項前段分別定有明文。次按代理人於
    代理權限內，以本人名義所為之意思表示，直接對本人發生
    效力，民法第103條定有明文。又代理權之授與並不以明示
    為限，如依表意人之舉動或其他情事足以間接推知其有授權
    之意思者，即生效力（最高法院73年度台上字第1727號判決
    要旨參照）。末按當事人主張有利於己之事實者，就其事實
    有舉證之責任，民事訴訟法第277條前段定有明文。從而，
    本件原告主張其「人格權」遭被告受侵害，既經被告否認，
    依前揭說明，自應由原告就被告有不法侵害行為及原告有何
    人格權受侵害之事實負舉證責任。經查：
  ㈡原告確有委任黃建全於系爭履勘期日到場，且林世媛、梁嘉
    豪亦未有未依法執行職務之情形，其等對原告均無侵權行為
    。
　　⒈原告雖以其於系爭履勘前，僅請託黃建全幫忙開門，而主
      張未有委任黃建全於系爭履勘期日代表其到場參與履勘等
      情。惟依原告所陳：「（當日黃建全為何會在現場？）我
      通知他，請他幫我開門。」、「（所以你知道當天要履勘
      ？）對。」、「（當天為何不去？）我當時人在新竹，沒
      有辦法離開。」、「（當天你母親也有在現場？）我沒有
      通知我母親，我母親不知道這件事情，系爭房屋是我們的
      房屋，所以單純到現場關心而已。」等語（見本院卷第13
      7-139頁），是原告既知悉系爭履勘期日之目的在對系爭
      房屋為相關測量，惟仍請託黃建全到場，衡情已難認原告
      無委任黃建全到場參與履勘之意。再參以原告於系爭履勘
      後，曾於108年11月1日具狀予承辦檢察官，並於該狀第五
      點載明：「綜上，經委託人黃建全聲稱：...」等語，而
      未曾表明黃建全於系爭履勘時未受委任，反而逕稱黃建全
      為「委託人」（應為原告「委託的人」之誤）（見本院卷
      第131頁）；及原告對其母親於系爭履勘期日到場，然並
      未在系爭履勘筆錄上簽名等情並不爭執等情（見本院卷第
      138、120頁），則依司法案件現場履勘之實務，倘黃建全
      未受原告委任並出具委任狀，林世媛當不可能捨要求與原
      告關係密切之原告母親於在場人欄上簽名之機會，反逕要
      求與原告無親屬關係之黃建全在系爭履勘筆錄上簽名，而
      徒生日後發生履勘合法性爭議等情。綜上，堪認原告上揭
      主張黃建全於系爭履勘期日未受原告委任之情不可採。
　　⒉至原告另以梁嘉豪未依相關法令規範為測量云云。惟系爭
      履勘之目的僅在確認系爭房屋坐落及面積，而林世媛於徵
      詢系爭偵案之告訴人方（即黃建全）及被告（即張開勝）
      之意見後，而指示梁嘉豪以「最大投影面積」施測，梁嘉
      豪並依指示辦理。從而，亦難認梁嘉豪有何違法情事。
　　⒊綜上，黃建全係受原告委任於系爭履勘到場，且林世媛、
      梁嘉豪則未有未依法執行職務之情形。從而，難認其等對
      原告有何侵權行為。
　㈢原告請求被告給付精神慰撫金，為無理由。
　　⒈被告對原告均未有侵權行為，已如上揭㈡所述。從而，原告
      請求被告給付精神慰撫金，自屬無據。
　　⒉況本件原告所主張被告之侵權行為，均與「人格權」侵害
      無涉，原告請求被告給付精神慰撫金，亦無理由。
　　  本件原告雖主張黃建全未經原告同意，而代替原告簽名，
      已侵害原告之人格權云云。惟經審視系爭履勘筆錄，黃建
      全雖在「在場人」欄上簽名，惟其係以「代理人」之名義
      ，簽「黃建全」之名（見本院卷第120頁），足認黃建全
      並無原告所稱「代替原告簽名」之偽簽原告簽名之情形，
      而黃建全到場是否受原告委任，至多僅生系爭履勘時原告
      是否經他人合法代理之效力，核與「人格權」侵害無涉。
      至原告所主張林世媛、梁嘉豪未依法執行職務等情，亦難
      認有何對原告之「人格權」有何「直接」之侵害。是原告
      主張「人格權」受損，依民法第195條第1項規定請求慰撫
      金，自屬無據。
　　⒊綜上，原告請求被告給付精神慰撫金，為無理由。
　㈣原告請求工作損失部分，為無理由。
　　⒈原告就此部分之請求，僅泛稱因系爭刑事案件致長達半年
      失業，然原告並未提出具體事證以實其說。況依原告主張
      之事實，亦無從認定其失業與系爭刑事案件之關聯性。從
      而，原告此部分主張，自難逕採。
　　⒉又本件被告對原告均未有侵權行為等情，已如上揭㈡所述。
      從而，原告請求被告等賠償其工作損失，自屬無據。
　　⒊再者，本件原告係主張依民法第195條、第18條為請求權基
      礎。惟民法第195條，係以「人格權」、「身分權」之侵
      害為構成要件，而本件原告主張之工作損失，核屬財產上
      侵害，自不得依民法第195條為請求權基礎；至民法第18
      條之規定，亦非請求權基礎。而原告經本院闡明後，仍執
      以上開規定為此部分之請求（見本院卷第136、137頁），
      是其此部分主張，自屬無據。惟被告對原告未有侵權行為
      ，已如前述，為避免原告誤認其改主張其他請求權基礎，
      即得為此部分請求，而徒生無益訴訟，本院對原告此部分
      請求為無理由，併指明如上揭⒈、⒉所述，附此敘明。
　㈤原告請求土地測量費，為無理由。　
　　被告對原告均未有侵權行為，已如上揭㈡所述。從而，原告
    請求其等賠償土地測量費，亦屬無據。
四、綜上所述，原告依民法第18條、第195條第1項之規定，請求
    被告應各自給付原告300,000元，及自起訴狀繕本送達翌日
    起至清償日止，按週年利率百分之5計算之利息；請求被告3
    人應連帶給付原告土地建物測量花費12,000元，俱無理由，
    應予駁回。　
五、本件事證已臻明確，兩造其餘攻擊防禦方法及所提證據經審
    酌後，於判決結果不生影響，爰不另一一論駁，附此敘明。
六、訴訟費用負擔之依據：民事訴訟法第78條。
中　　華　　民　　國　　111 　年　　3 　　月　　1 　　日
                  民事第一庭  法  官  李立青   
上列正本證明與原本無異。
如對本判決不服，應於送達後20日內，向本院提出上訴狀（應抄
附繕本）。
中　　華　　民　　國　　111 　年　　3 　　月　　1 　　日
                              書記官  洪美雪